【裁判字號】    98,交易,608
【裁判日期】    990209
【裁判案由】    過失傷害
【裁判全文】
臺灣板橋地方法院刑事判決             98年度交易字第608號
公  訴  人  臺灣板橋地方法院檢察署檢察官
被      告  甲○○○
選任辯護人  蕭仁杰律師
上列被告因過失傷害案件，經檢察官提起公訴（98年度調偵字第
1717號），本院判決如下：
    主  文
甲○○○犯過失傷害罪，處有期徒刑參月，如易科罰金，以新臺
幣壹仟元折算壹日。
    事  實
一、甲○○○於民國98年1月22日上午11時1分許，駕駛車牌號碼
    9410-KD號自小客貨車，沿臺北縣新莊市○○路內側車道往中
    山路方向行駛，行經新五路1段6之1號前，本應注意汽車變換
    車道時，應讓直行車先行，並注意安全距離，且依當時天候
    為晴、日間自然光線、路面乾燥、無缺陷、無障礙物、視距
    良好，並無不能注意之情事，竟疏未注意安全距離並禮讓直
    行車先行，貿然向右變換車道，適有乙○○騎乘車牌號碼
    FEF-671 號重型機車於同路段右側車道直行，亦疏未注意車
    前狀況，兩車因而發生擦撞，致乙○○人車倒地，受有外傷
    性顱內出血之傷害。甲○○○於肇事後，在未被有偵查犯罪
    職權之公務員發覺犯罪前，即主動向據報到場處理之臺北縣
    政府警察局新莊分局警員坦承肇事接受裁判。
二、案經乙○○訴由臺北縣政府警察局新莊分局報告臺灣板橋地
    方法院檢察署檢察官偵查起訴。
    理  由
壹、程序部分：
    本判決下列所引用之證據，檢察官、被告甲○○○及其辯護
    人於審判程序中均同意作為證據，本院審酌各證據資料作成
    時之情況，亦無何等違背刑事訴訟程序或顯不可信之情形，
    倘以之作為本案認定犯罪事實之基礎，尚屬適當，爰依刑事
    訴訟法第159 條之5 規定，認均具有證據能力，合先敘明。
貳、實體部分：
一、訊據被告甲○○○固不否認於上揭時、地，駕車與告訴人乙
    ○○騎乘之機車發生擦撞，致告訴人受有上開傷害之事實，
    惟矢口否認有何過失傷害犯行，辯稱：伊當時從五股交流道
    下新五路，行駛在新五路內側第一車道，靠近二省道轉泰山
    方向，當時路標有左右分線兩道，伊打方向燈之後慢慢的進
    入內側第二車道準備要往右線轉往泰山方向右轉，當伊轉入
    第二線道時，有感覺右側中後方的車體有被物體擦撞，碰撞
    聲音沒有很大，撞到之後伊沒有看到什麼，伊連是什麼東西
    撞到都不清楚，碰撞前伊也沒有察覺到有物體向伊的車靠近
    。伊在正常行駛當中，按照路況來說，伊已經有依路標方向
    正常行駛，當時路口有分左轉、右轉，伊和告訴人擦撞的地
    點剛好在左方、右方分叉兩邊，伊認為告訴人如果要左轉的
    話，應該要在路標指示決定她要行駛方向，而不是在靠近左
    右兩道分叉虛線那邊決定左轉，那個路段是不允許左轉的云
    云。又辯護人為被告辯稱：被告當時在變換車道時，完全有
    遵守交通規則之規定，但因告訴人所騎乘之機車是由新生五
    路外側車道突然違規向左轉彎，依當時路面的標線、標誌，
    告訴人所騎乘機車依規定不得向左轉彎，如果告訴人要左轉
    彎應該與肇事路段之前的相當位置左轉，而非在肇事路段勉
    強左轉，所以導致被告所駕駛之自小客貨車與告訴人所騎乘
    之機車之相對位置剛好非被告視線所及，因為告訴人當時所
    處的位置，被告從後照鏡看不到云云。經查：
  (1)被告於上開時、地駕駛自小客貨車與告訴人機車發生擦撞，
    致告訴人受有上揭傷害之事實，業據被告迭於警詢、偵查及
    本院審理中坦承不諱，核與告訴人於警詢及偵查中指證之情
    節相符，並有道路交通事故現場圖、交通事故調查報告表（
    一）、（二）各1 份，現場及車損照片24張及行政院衛生署
    臺北醫院診斷證明書1 紙附卷可資佐證（見98 年 度偵字第
    18240 號卷第12頁至第18頁、第21頁），應甚明確，而堪認
    定。
  (2)被告固辯解如前，然依卷附道路交通事故現場圖所示，本案
    車禍發生之新莊市○○路，係由西向東呈Ｙ字型分岔，由原
    三車道開展，分為北、南側各三車道，以三車道連接中山路
    朝南往桃園方向，另三車道連接中山路朝北往台北方向，上
    開各三車道，均以內側二車道為禁行機車道；又依上開現場
    圖所示告訴人機車刮地痕，起點位置係在上開北、南側車道
    分岔處，在北側車道之最外側車道，同屬南側車道之內側第
    二線車道，沿南側車道之內側第二線車道延伸，機車倒在分
    岔後南側車道之內側第二線車道；再以雙方車損照片觀之，
    告訴人駕駛之機車左側把手、左後視鏡（玻璃鏡片背面）、
    左側車身有刮擦痕，被告駕駛之自小客貨車，則於右前車門
    、右側車身有掉漆之刮擦痕跡等情（98年度偵字第18 240
    號卷，第17頁至第18頁），應可判斷告訴人機車與被告車輛
    碰撞位置，即為被告車輛之右側接觸告訴人機車左側。再依
    被告上開所稱：當時原行駛新五路內側第一車道，當時路標
    有左右分線兩道，伊打方向燈之後慢慢的進入內側第二車道
    準備要往右線轉往桃園方向右轉，伊轉換至中間車道時，感
    覺伊的車子有碰到東西，同時聽到有擦撞的聲音，伊就將車
    子靠邊停車往後看，看到一輛機車倒在地上，告訴人也倒在
    地上，伊當時看到該機車左邊的方向燈還亮著等情，佐以告
    訴人稱：當時伊要去上班，騎車沿新五路直行往中山路方向
    行駛，原先行駛在新五路外線車道，至肇事地點時因前方路
    口要左轉中山路，所以要行駛至左側左轉專用道，伊開始變
    換至中間車道時，被告也從內線車道變換至中間車道，兩車
    因而擦撞等情節（98年度偵字第18240 號卷，第5 、10 、
    28頁），足以認定被告及告訴人兩車，係因被告欲沿南側車
    道轉往桃園方向，同時告訴人則欲沿北側車道轉往台北方向
    ，行進路線交錯而致碰撞，而碰撞地點即在上開北側車道之
    外側車道（同屬南側車道之內側第二線車道）上。從而，車
    禍發生時，告訴人係行駛於新五路北側車道之最外側車道，
    該車道並無禁止機車行駛，實屬依遵行方向直行狀態，縱告
    訴人有打左側方向燈，亦僅表示其行進方向，對於朝新五路
    南側車道行駛之車輛而言係偏向左側，而加以警示；被告則
    係自新五路最內側車道朝外側車道變換車道行駛，當時已變
    換至內側第二線車道，已可認定。按汽車在同向二車道以上
    之道路，除應依標誌或標線之指示行駛外，並應遵守變換車
    道時，應讓直行車先行，並注意安全距離之規定，道路交通
    安全規則第98條第1 項第6 款已有規定，是被告即負有應讓
    直行車先行，並注意安全距離之注意義務。
  (3)再依上揭道路交通事故調查報告表（一）所載，當時天候為
    晴、日間自然光線、路面乾燥、無缺陷、無障礙物、視距良
    好，是行車環境並無異常；再依被告上揭自稱：車禍當時僅
    感覺車子有碰到東西，同時聽到有擦撞的聲音，碰撞聲音沒
    有很大，伊連是什麼東西撞到都不清楚等情，佐以告訴人機
    車倒地後僅留有10.5公尺刮地痕（同前事故現場圖），未顯
    示強大慣性，均顯示告訴人撞擊被告時車速並非甚高，本案
    車禍亦非因告訴人高速駛近，致被告無從察覺，亦可認定。
    從而依本案車禍發生時之狀況，被告並無不能注意之情由。
    至被告一再辯稱係因告訴人所騎乘之機車由新生五路外側車
    道突然違規向左轉彎，導致被告從後照鏡看不到云云，然告
    訴人於車禍發生時，係行駛於新五路北側車道之最外側車道
    ，依遵行方向直行，業經認定如前，告訴人並無違規左轉之
    駕駛行為，被告所辯，無非徒以主觀認定其自己行駛方向為
    正，不顧新五路尚有北側車道亦有用路人通行之事實，反足
    以顯示被告於車禍當時僅逕自朝右側變換車道，並未考量道
    路標線有Ｙ字分岔，亦即朝新五路分朝北側、南側車道行駛
    之動線，係呈倒Ｖ字型夾角交會，而注意朝新五路北側車道
    直行之車輛。又被告辯稱當時從後照鏡看不到告訴人云云，
    然被告之注意義務並非僅限於自身車輛裝置之後照鏡反映範
    圍，果無從由後照鏡明瞭路況，自應以其他方式彌補，是被
    告此部分所辯自不得作為免責事由，已不待言。綜據前述，
    被告自承於車禍發生前並未發現告訴人駛近，亦不知車禍如
    何發生，其有未注意讓直行車先行，並注意安全距離之過失
    ，已屬灼然。本件經送台灣省台北縣區車輛行車事故鑑定委
    員會鑑定，經該委員會鑑定結果，認被告駕駛自小客貨車，
    變換車道未讓右側車輛先行，為肇事主因；告訴人駕駛普通
    重型機車，未注意車前狀況，為肇事次因，有台灣省台北縣
    區車輛行車事故鑑定委員會98年8 月28日北縣鑑字第098518
    1064號鑑定意見書在卷可參（見98年度偵字第18240 號卷，
    第40頁），顯亦同認被告具有過失。
  (4)被告就本件車禍之發生有前述之過失行為，且其過失行為確
    使告訴人受有前揭傷害，是被告之過失行為與告訴人之傷害
    結果間，具有相當因果關係無疑。又刑事訴訟並無過失相抵
    原則之適用，縱告訴人於本件車禍發生時未注意車前狀況，
    仍無解於被告過失之責，附此指明。
  (5)綜上所述，被告前揭所辯，無從建立合理懷疑而推翻前開積
    極證據，本案事證已臻明確，被告犯行洵堪認定，自應依法
    論科。
二、核被告所為，係犯刑法第284條第1項前段之過失傷害罪。被
    告於肇事後，犯罪未被發覺前，向前往現場處理之警員承認
    肇事，有臺北縣政府警察局新莊分局道路交通事故肇事人自
    首情形紀錄表1紙附卷可稽（見98年度偵字第18240號卷，第
    20頁），嗣後接受裁判，符合自首要件，被告固自始否認過
    失犯行，並無認錯負責之意，亦無減少訴追之社會成本，僅
    係踐行車禍肇事人停留現場等候處理之義務，然就本案車禍
    發生過程應未隱瞞，仍有可取之處，爰依刑法第62條前段規
    定減輕其刑。爰審酌被告因駕車輕忽，致告訴人受傷不輕，
    承受極大身體及心理痛苦，事後飾詞圖卸，全盤諉過於告訴
    人，顯然缺乏為自己行為負責之觀念，應予非難，兼衡其無
    前科之素行，過失情節、道路設計狀況、責任程度，告訴人
    亦有未注意車前狀況之疏失，因雙方就賠償金額認知差異而
    無從達成和解等一切情狀，量處如主文所示之刑，並諭知易
    科罰金折算標準，以資懲儆。
據上論斷，應依刑事訴訟法第299 條第1 項前段，刑法第284 條
第1 項前段、第62條前段、第41條第1 項前段，刑法施行法第1
條之1 ，判決如主文。
本案經檢察官楊承翰到庭執行職務。
中    華    民    國    99    年    2     月     9    日
                  交通法庭    法  官  王偉光
上列正本證明與原本無異。
如不服本判決，應於送達後10日內敘明上訴理由，向本院提出上
訴狀，上訴於本院第二審合議庭 (應附繕本) 。其未敘述上訴理
由者，應於上訴期間屆滿後20日內向本院補提理由書「切勿逕送
上級法院」。
                              書記官  陳宥伶
中    華    民    國    99    年    2     月    9     日
附錄本案論罪科刑法條全文：
中華民國刑法第284條
（過失傷害罪）
因過失傷害人者，處6月以下有期徒刑、拘役或5百元以下罰金，
致重傷者，處1年以下有期徒刑、拘役或5百元以下罰金。
從事業務之人，因業務上之過失傷害人者，處1年以下有期徒刑
、拘役或1千元以下罰金，致重傷者，處3年以下有期徒刑、拘役
或2千元以下罰金。

司法院資訊處製作；財團法人民間司法改革基金會備份。
